【裁判字號】    99,交聲,1420
【裁判日期】    990831
【裁判案由】    違反道路交通管理處罰條例聲明異議
【裁判全文】
臺灣臺北地方法院交通事件裁定        99年度交聲字第1420號
原處分機關  臺北市交通事件裁決所
異議人即
受處分人    甲○○
      （送達代收人  乙○○○
上列異議人即受處分人因違反道路交通管理處罰條例案件，對於
臺北市交通事件裁決所99年8 月17日所為之處分（原處分案號：
北市裁罰字第裁22-AEY115038號），聲明異議，本院裁定如下：
    主  文
原處分關於甲○○汽車駕駛人，在設有禁止臨時停車標誌處所臨
時停車之違規部分撤銷。
甲○○汽車駕駛人停車時，在設有禁止停車標線之處所停車，處
罰鍰新臺幣玖佰元。
其餘異議駁回。
    理  由
一、原處分意旨略以：受處分人即異議人甲○○所駕駛之營業一
    般小客車（車牌號碼：6B－ 617號，下稱系爭車輛）於民國
    99年5月4日上午8時28分，在臺北市○○區○○路2段89號前
    ，因有在設有禁止臨時停車標誌處所臨時停車，且經警攔停
    後拒絕出示證件稽查等違規事實，乃經警依道路交通管理處
    罰條例第55條第3款、第60條第2項第 1款之規定逕行製單舉
    發。嗣受處分人於原舉發通知單應到案日期99年6月4日當日
    向臺北市交通事件裁決所（下稱原處分機關）提出申訴，業
    經原處分機關函詢舉發機關即臺北市政府警察局信義分局調
    查結果，仍認受處分人有前開違規事實，乃依道路交通管理
    處罰條例第55條第3款、第60條第2項第 1款之規定裁處新臺
    幣（下同）300 元、900 元罰緩，並依該條例第63條第1 項
    第1 款之規定記違規點數1 點等語。
二、受處分人聲明異議意旨略以：本人停車之位置是可以停車的
    ，而交通警察所提示之車號與系爭車輛之車號不符云云。
三、按所謂臨時停車係指車輛因上、下人、客，裝卸物品，其引
    擎未熄火，停止時間未滿3 分鐘，保持立即行駛之狀態，道
    路交通管理處罰條例第3 條第9 款定有明文，而在設有禁止
    停車標誌、標線之處所不得停車，道路交通安全規則第112
    條第1 項第4 款亦定有明文；又按汽車駕駛人在設有禁止停
    車標誌、標線之處所停車，處600 元以上1200元以下罰鍰，
    汽車駕駛人駕駛汽車有不服從交通勤務警察之稽查者，處90
    0 元以上1800元以下罰緩，道路交通管理處罰條例第56條第
    1 項第4 款、第60條第2 項第1 款定有明文，並依該條例第
    63條第1 項第1 款之規定，記違規點數1 點。
四、本院查：
（一）按由被告上訴或為被告之利益而上訴者，第二審法院不得
      諭知較重於原審判決之刑。但因原審判決適用法條不當而
      撤銷之者，不在此限，刑事訴訟法第 370條定有明文。又
      按法院受理有關交通事件，準用刑事訴訟法之規定，道路
      交通管理處罰條例第89條前段定有明文；再按交通法庭認
      為聲明異議有理由或聲明異議雖無理由而原處分不當或違
      法者，應以裁定將原處分經聲明異議部分撤銷，並自為裁
      定，但因原處分機關無管轄權而撤銷之者，應移送有管轄
      權之機關，道路交通案件處理辦法第20條前段定有明文。
      從而，刑事訴訟程序「不利益變更禁止」原則，應僅限於
      原判決適用法條並無不當時，始有其適用，若原判決適用
      法條不當而應予撤銷者，上級審自非不得諭知較重於原審
      判決之刑，以資適法；而在交通聲明異議案件，原處分機
      關之處分如有不當及違法時，交通法庭亦得撤銷原處分另
      為適法之裁定，尚無不利益變更禁止原則之適用，合先敘
      明。
（二）依受處分人於99年6 月4 日所提出之申訴書所載：「本人
      於5 月4 日8 時28分停於基隆路2 段89號前．．．」等語
      ，顯見受處分人確於99年5 月4 日上午8 時28分，將系爭
      車輛停放在臺北市○○路○ 段89號前，至為明確。至於卷
      附之臺北市政府警察局信義分局99年6 月15日北市警信分
      交字第09931787600 號函說明欄雖將系爭車輛之車牌號碼
      誤載為「531 －LD」，然此部分之誤載，業經該分局於99
      年7 月9 日以北市警信分交字第09934940800 號函更正，
      亦有前開函文在卷可稽，而受處分人既自承系爭車輛確有
      前開之停放情形，是臺北市政府警察局信義分局前開之誤
      載，尚不足為受處分人有利認定之依據。
（三）依據道路交通標誌標線號誌設置規則第78條之規定，禁止
      停車標誌，上半部說明禁停時間，下半部說明禁停範圍或
      以箭頭指示禁停路段。設於起點者，箭頭向左；設於終點
      者，箭頭向右；禁停路段過長者，中間得增設一面，箭頭
      為雙向。查臺北市○○路○ 段99號之1 固設有內容載明為
      「黃線禁止停車05:00~07:00 、09:00~17:00 、20:00~23
      :00 」、「禁止臨停時段07:00~09:00 、17:00~20:00 」
      等語，然該標誌之箭頭並非劃設雙向箭頭，而係以單箭頭
      表示，且箭頭係指向基隆路2 段99號之1 往南（即往和平
      東路之方向）；又臺北市○○路○ 段77號處，雖同樣亦設
      有內容載明為「黃線禁止停車」、「禁止臨停時段07:00~
      09 :00、17:00 ~23:00」等語，然該標誌之箭頭亦非劃設
      雙向箭頭，而係以單箭頭表示，且箭頭係指向基隆路2段
      77號往北（即往信義路之方向），而臺北市○○路○ 段97
      號至79號中間之路段，並未設有禁止臨時停車之標誌，有
      本院於99年8 月30日至現場履勘所製之勘驗筆錄及拍攝之
      相片列印資料在卷可稽，參照前開規定之判斷準則，則依
      前開標誌所劃設之箭頭及內容所示，臺北市○○路○ 段97
      號至79號中間之路段，並非前開標誌所規範之範圍，亦即
      前開標誌所規定之禁止臨時停車時段，尚無法適用於前開
      路段至明。
（四）臺北市○○路○ 段97號至79號中間之路段，固非前開標誌
      所規範之範圍，已如前述，然該路段之路側仍有劃設禁止
      停車之黃實線及禁止臨時停車之紅實線（道路交通標誌標
      線號誌設置規則第149 條第1 項第4 款、第5 款參照），
      而系爭車輛所停放位置之路側則係劃設禁止停車之黃實線
      ，除已據受處分人所不爭執，並有其所提供之相片在卷可
      參外，復有本院前開勘驗筆錄及所拍攝之相片列印資料在
      卷可考，足見系爭車輛所停放之位置及時間，固無禁止臨
      時停車之規定，然依該黃實線標線之規定，亦係屬禁止停
      車之路段。
（五）依受處分人於99年6 月4 日所提出之申訴書所載：「本人
      於5 月4 日8 時28分停於基隆路2 段89號前等待叫車客人
      ，該員於光復南路與基隆路2 段路口當中吹哨要本人離開
      ．．．」等語，顯見受處分人確於99年5 月4 日上午8 時
      28分，將系爭車輛停放在臺北市○○路○ 段89號前等待叫
      車客人；次查，依據受處分人前開申訴書載明：「．．．
      本人第一時間已駛離，但該員拿照相機取證。」、「本人
      駛離至基隆路2 段79巷，該員跑步追上本人車。」等語，
      佐以受處分人於前開時、地，因執勤警員吹哨要受處分人
      離開，受處分人隨即將系爭車輛駛離現場等情，足見受處
      分人之所以會將系爭車輛停放在臺北市○○路○ 段89號前
      ，並非係系爭車輛因上、下人、客或裝卸物品之臨時停車
      ，而係要等待不特定之乘客上車。是以，受處分人前開之
      停車行為，經核尚與道路交通管理處罰條例第3 條第9 款
      所規定「臨時停車」之要件不合。從而，受處分人前開之
      停車行為，縱非違反道路交通管理處罰條例第55條第3 款
      所規定之汽車駕駛人在設有禁止臨時停車標誌處所臨時停
      車之規定，亦已該當於該條例第56條第1 項第4 款所規定
      之汽車駕駛人在設有禁止停車標線處所停車之規定，而應
      依該條例第56條第1 項第4 款之規定論處，受處分人辯稱
      系爭車輛所停放之路段是可以停車云云，顯與事實不符，
      不足採信。原處分機關認受處分人此部分之違規行為，應
      依據道路交通管理處罰條例第55條第3 款之規定論處，容
      有誤會。
（六）受處分人乃係於交通尖峰時間（8 時28分），將系爭車輛
      停放在劃有禁止停車標線之臺北市○○路○ 段89號前，已
      如前述，則其違規行為，已非執勤人員得以情節輕微，認
      以不舉發為適當，而自行決定對行為人施以勸導免予舉發
      （違反道路交通管理事件統一裁罰基準及處理細則第12條
      參照），是受處分人於前開申訴書主張「上班時間以勸導
      為主」云云，亦有誤會。
（七）參照受處分人於前開申訴書中已載明：「本人問該員『為
      什麼要看證件』三次。該員均無答覆，只說『你拒攔檢，
      我要送你去法院』之詞」、「『以拒攔檢送你上法院』是
      詐騙人員常用的伎倆，該員並未告知本人違規之原因（連
      問三次），誰敢將證件交予司法人員，警察廣播電台常廣
      播要大家（市民）保管好證件、存簿和私章，不要讓不肖
      歹徒得逞。難道本人有錯嗎？」等語，顯見受處分人確有
      不服從交通警察要求出示證件之稽查；受處分人既明知交
      通警察已在執行維護交通秩序之勤務，先是以吹哨方式要
      受處分人將系爭車輛駛離，繼而再對於受處分人實施稽查
      ，然受處分人卻仍拒絕出示證件，核其所為，顯已該當於
      道路交通管理處罰條例第56條第1 項第4 款所規定「汽車
      駕駛人駕駛汽車有不服從交通勤務警察之稽查」之構成要
      件，除應依該條規定處以罰鍰外，尚應依該條例第63條第
      1 項第1 款之規定，記違規點數1 點。
五、綜上，本件事證明確，受處分人前開違規事實，堪以認定，
    受處分人前開所辯，不足採信。受處分人仍執陳詞，就其違
    規停車部分聲明異議，固無理由，然原處分機關據以援引道
    路交通管理處罰條例第55條第3 款之規定，就受處分人汽車
    駕駛人在設有禁止臨時停車標誌處所臨時停車之違規部分裁
    處罰鍰300 元部分，認事用法顯有違誤，而無法維持，原處
    分既有前開可議之處，自應由本院撤銷該部分之處分，並依
    道路交通管理處罰條例第56條第1 項第4 款及違反道路交通
    管理事件統一裁罰基準表規定，裁處受處分人罰鍰900 元，
    以資適法。至於原處分機關援引道路交通管理處罰條例第60
    條第2 項第1 款之規定裁處罰鍰900 元並依同條例第63條第
    1 項規定記違規點數1 點，經核並無不合，受處分人前開異
    議，顯無理由，應予駁回。
據上論斷，應依道路交通案件處理辦法第20條裁定如主文。
中    華    民    國    99    年    8     月    31    日
                  交通法庭  法  官  蔡守訓
上正本證明與原本無異。
如不服本裁定，應於裁定送達後5日內向本院提出抗告狀。
                            書記官  許婉如
中    華    民    國    99    年    8     月    31    日

司法院資訊處製作；財團法人民間司法改革基金會備份。
